臺灣臺南地方法院民事裁定
110年度消債清字第63號
聲  請  人
即債 務 人  黃秀華  

代  理  人  張家榛律師
上列當事人因消費者債務清理事件聲請清算，本院裁定如下：
    主    文
債務人黃秀華自民國一一０年十一月一日下午五時起開始清算程
序，並命司法事務官進行本件清算程序。
    理    由
一、按債務人不能清償債務或有不能清償之虞者，得依消費者債
    務清理條例所定更生或清算程序，清理其債務；債務人對於
    金融機構負債務者，在聲請更生或清算前，應向最大債權金
    融機構請求協商債務清償方案，或向其住、居所地之法院或
    鄉、鎮、市、區調解委員會聲請債務清理之調解，消費者債
    務清理條例（下稱消債條例）第3條、第151條第1項、第7項
    分別定有明文。次按法院開始清算程序之裁定，應載明其年
    、月、日、時，並即時發生效力，復為同條例第83條第1項
    所明定。
二、本件聲請意旨略以：債務人積欠無擔保或無優先權債務總額
    約新臺幣（下同）752,738元，為清理債務，前於民國110年
    7月間向本院聲請消費者債務清理前置調解（110年度南司消
    債調字第404號），因最大債權金融機構中國信託商業銀行
    股份有限公司(下稱中國信託銀行)未提出任何方案，亦不願
    意到場，致調解不成立。債務人每月領取勞保年金23,466元
    ，除用以支付個人生活開銷外，尚需分攤長期臥病在床之年
    邁母親扶養費9,000元，無能力清償前揭債務。債務人係一
    般消費者，並未從事營業，復未經法院裁定開始更生、許可
    和解或宣告破產，爰依消債條例提出本件清算之聲請等語。
三、經查：
  ㈠債務人為一般消費者，5年內未從事營業活動，前為清理債務
    ，曾向本院聲請與債權人間債務清理之調解，雙方調解不成
    立，並於調解不成立後向本院聲請清算等情，經本院依職權
    調閱110年度南司消債調字第404號卷核閱相符，堪認債務人
    最近5年內並未從事營業活動，為一般消費者，及其提起本
    件聲請前，業已踐行前置調解程序，惟調解不成立等事實無
    誤。
  ㈡查債務人約69歲，其主張每月領取勞保年金23,466元乙節，
    有戶籍資料、存簿影本（見本院卷第33頁、110年度南司消
    債調字第404號卷第63-75頁）可證，且其名下有汽車(2002
    年份)及機車各1部，有全國財產稅總歸戶財產查詢清單及行
    照（見110年度南司消債調字第404號卷第53至57頁）可憑。
    基此，債務人之償債能力應以上開收入及財產為據。
  ㈢按消債條例立法目的係為使不幸陷入經濟困境之人得以清理
    債務、重建生活，並在清理債務過程中能適度保有符合人性
    尊嚴之最低基本生活所需，而非維持債務人過去慣常之寬裕
    生活型態，否則非僅有悖於消債條例之意旨，更係將債務人
    因個人浪費或財務管理失控之風險不當轉嫁予金融機構負擔
    ，顯非公允。故為妥適調整債務人與債權人及其他利害關係
    人間之權利義務關係，保障債權人獲得公平受償，並謀求消
    費者經濟生活之重建復甦機會，法院對於債務人每月必要生
    活費用之數額，自不可僅以債務人之主張為斷，而應參酌消
    債條例第64條之2第1項關於同條例第64條第2項第4款所稱必
    要生活費用之認定標準定之，方屬允洽。次按，債務人必要
    生活費用，以最近一年衛生福利部或直轄市政府所公告當地
    區每人每月最低生活費1.2倍定之，消債條例第64條之2第1
    項定有明文。復按債務人為使其有經濟復甦更生之機會，自
    應以誠實及信用之原則面對自己之債務，積極勉力謀求更生
    償債方案，除應積極開源努力勤奮工作以增加收入償還債務
    外，尚須節流儉樸其生活需求而適當控制其生活費用支出，
    以達成勉力履行債務。而參酌臺南市民國110年度之每人每
    月最低生活費為13,304元，該生活費標準係按照政府最近1
    年平均每人消費支出（包括食品費、衣著鞋襪費、房租水電
    費、家居管理費、醫療保健費、交通通訊費、娛樂教育費及
    雜項支出）百分之60訂定，故消費者債務清理條例事件之債
    務人每月生活費標準自堪以最近1年衛生福利部或直轄市政
    府所公告當地區每人每月最低生活費1.2倍即15,965元計之
    【計算式：13,304×1.2＝15,965，元以下四捨五入】。債務
    人主張其每月生活必要支出費用為15,965元(見110年度南司
    消債調字第404號卷第18頁)，該數額未逾越首揭標準，從而
    ，其每月個人生活必要支出自應以15,965元為據。
  ㈣查債務人之母為18年出生，所得為75元，名下有投資1筆，財
    產總額為3,000元，每月領有老人年金3,772元，重度身心障
    礙，有受看護之必要等情，有戶籍資料、全國財產稅總歸戶
    財產查詢清單、綜合所得稅各類所得資料清單、稅務電子閘
    門財產所得調件明細表、身心障礙證明、監護工勞動契約、
    臺南市政府社會局函、薪資表、居家照護委任契約書、統一
    發票、醫療費用收據（見110年度南司消債調字第404號卷第
    83-213頁、本院卷第35、53-58頁）在卷可憑，堪認債務人
    之母有受債務人扶養之必要。債務人主張每月支出扶養費9,
    000元，尚未逾上開最低生活費標準，故前開扶養費應納入
    債務人支出之範圍內。
  ㈤綜上各情，債務人已達法定退休年齡，名下僅有汽車(2002年
    份)及機車各1部，其母為重度身心障礙人士，有受看護之必
    要。債務人每月收入為23,466元，扣除其個人必要生活費用
    15,965元及扶養費9,000元後，已無餘額【計算式：23,466
    元-15,965元-9,000元】，名下汽車(2002年份)及機車各1部
    ，價值不高，縱使換價仍不足以清償752,738元之債務（見1
    10年度南司消債調字第404號卷第39頁）。本院審酌債務人
    之總負債金額、財產、信用、勞力及生活費用之支出等狀況
    ，堪認債務人已欠缺清償債務之能力，且無法與最大債權銀
    行前置調解成立，是債務人對於上開未償債務已無清償之能
    力，堪可認定。
四、綜上所陳，債務人有不能清償債務之情形，復未經本院裁定
    開始更生程序或許可和解或宣告破產（見本院卷第25頁），
    又無消債條例第6條第3項、第82條第2項所定法院得駁回清
    算聲請或消債條例第8條所定法院應駁回清算聲請之事由存
    在，債務人聲請清算，應屬有據。
五、末按，法院裁定開始更生或清算程序後，得命司法事務官進
    行更生或清算程序，必要時得選任律師、會計師或其他適當
    之自然人或法人一人為監督人或管理人，消債條例第16條第
    1項定有明文。查，本件既經本院裁定開始清算程序，爰併
    依前開規定，命司法事務官進行清算程序。
中　　華　　民　　國　　110 　年　　11　　月　　1 　　日
                  消債法庭    法  官　田幸艷
上開裁定正本核與原本無異。
本裁定不得抗告。
本裁定已於110年11月1日下午5時公告。
中　　華　　民　　國　　110 　年　　11　　月　　1 　　日
                              書記官  駱映庭